【裁判字號】    92,訴,1008
【裁判日期】    920820
【裁判案由】    違反稅捐稽徵法等
【裁判全文】
臺灣臺中地方法院刑事判決                        九十二年度訴字第一八號
    公  訴  人  臺灣臺中地方法院檢察署檢察官
    被      告  乙○○
右列被告因違反稅捐稽徵法等案件，經檢察官提起公訴（九十一年度偵字第二三五六
六號），本院判決如左：
    主  文
乙○○公司負責人，為納稅義務人以不正當方法逃漏稅捐，處有期徒刑肆月，如易科
罰金，以參佰元折算壹日；又行使從事業務之人，明知為不實之事項，而登載於其業
務上作成之文書，足以生損害於公眾及他人，處有期徒刑參月，如易科罰金，以參佰
元折算壹日。應執行有期徒刑陸月，如易科罰金，以參佰元折算壹日。
    事  實
一、乙○○係設於臺中市○○區○○路一段一八六號十五樓之五之納稅義務人「鈞鎮
    營造工程有限公司（以下簡稱鈞鎮公司，業於民國八十八年八月三十一日辦理撤
    銷登記）」之董事，為公司法規定之公司負責人，亦為從事申報鈞鎮公司營利事
    業所得稅業務之人。其明知甲○○於八十八年間，並未在鈞鎮公司任職，亦未自
    鈞鎮公司支領任何薪資，竟基於以不正當方法逃漏稅捐與業務登載不實及行使業
    務登載不實文書之犯意，於八十九年三月三十一日前某日，利用不知情之姓名年
    籍均不詳之成年會計人員，在其業務所作成之以甲○○為所得人之各類所得扣繳
    暨免扣繳憑單（以下簡稱扣繳憑單）上，登載甲○○於八十八年間，自鈞鎮公司
    受領薪資新臺幣（下同）六十萬元之不實事項。復於八十九年二月十五日起，至
    同年三月三十一日前某日，利用不知情之姓名年籍均不詳之成年會計人員，持鈞
    鎮公司之營利事業所得稅結算申報書、資產負債表及前揭登載不實之扣繳憑單，
    行使交付予財政部臺灣省中區國稅局臺中市分局，憑以申報鈞鎮公司八十八年度
    營利事業所得稅。以此方式，使鈞鎮公司逃漏營利事業所得稅三萬六千零七十五
    元，足以生損害於稅捐機關核課稅捐之正確性及甲○○。
二、案經甲○○訴由臺灣臺中地方法院檢察署檢察官偵查起訴。
    理  由
一、(一)、訊據被告乙○○固不否認：曾於右揭時地，擔任鈞鎮公司之董事，係公司法
    所規定之負責人，並委託不知情之姓名年籍均不詳之成年會計人員，在其業務所
    作成之扣繳憑單上，登載告訴人甲○○於八十八年間，自鈞鎮公司受領薪資六十
    萬元之事項，再連同上開相關資料，持以行使交付予稅捐機關，憑以申報鈞鎮公
    司八十八年度營利事業所得稅之事實，但矢口否認有何公司負責人為納稅義務人
    ，以不正當方法逃漏稅捐及行使業務登載不實文書之犯行，辯稱：告訴人原本有
    同意由鈞鎮公司申報伊六十萬元之薪資所得，但事後因積欠其債務，無力清償，
    始反悔提出告訴云云。(二)、惟查：１、右揭犯罪事實，業據告訴人於警詢及偵查
    中，指訴綦詳，並提出財政部臺灣省南區國稅局八八年度綜合所得稅各所得資料
    清單一紙附於九十一年度偵字第二三五六六號偵查卷第二四頁可稽。被告徒言：
    告訴人事先同意由鈞鎮公司，申報伊自鈞鎮公司受領六十萬元薪資云云，除核與
    告訴人之指述相悖外，且被告亦未能提出任何事證，以實所辯，自難予採信。
    ２、況由被告於本院調查時，自承：告訴人於八十八間，實際上並未受僱於鈞鎮
    公司，且未以鈞鎮公司為投保單位，為伊投保全民健康保險及勞工保險等情，益
    徵被告上開所辯，顯係事後卸責之詞，洵無足取。３、又被告為鈞鎮公司之董事
    ，係公司法所規定之負責人等情，有公司設立登記事項卡、公司基本資料查詢各
    一紙分附於上開偵查卷第一一頁、第二七頁可參。且鈞鎮公司因虛報告訴人八十
    八年度六十萬元之薪資所得，使鈞鎮公司逃漏八十八年度營利事業所得稅三萬六
    千零七十五元等情，有財政部臺灣省中區國稅局臺中市分局九十二年五月二十日
    中區國稅中市一字第○九二○○○二四二八一號函一紙附於本院卷內可參。
    ４、再者，被告以上開登載不實之扣繳憑單，申報鈞鎮公司營利事業所得稅，以
    逃漏稅捐，核其所為，顯足以生損害於稅捐機關對於課稅稽徵之正確性及告訴人
    。５、綜上所述，本件事證明確，被告犯行堪予認定。
二、(一)、核被告所為，係犯稅捐稽徵法第四十一條、第四十七條第一款公司負責人為
    納稅義務人，以不正當方法逃漏稅捐罪，及刑法第二百十六條、第二百十五條行
    使業務登載不實文書罪。被告利用不知情之成年會計人員，為其在業務上作成之
    扣繳憑單上，登載不實之事項，再代為持以行使交付予稅捐機關，憑以申報鈞鎮
    公司營利事業所得稅，為間接正犯。被告登載業務上不實文書後，復將之持以行
    使，其所為業務登載不實之低度行為，已為高度之行使業務登載不實文書行為所
    吸收，不另論罪。又稅捐稽徵法第四十七條第一款規定，係將納稅義務人公司之
    責任，基於刑事政策考慮，於應處徒刑範圍內，轉嫁公司負責人，係屬代罰性質
    。是公司以不正當方法逃漏稅捐，縱係由公司負責人為之，公司負責人仍非犯罪
    行為人，自與負責人之其他犯罪行為間，無方法、結果之牽連關係可言。故被告
    所犯以不正當方法逃漏稅捐與行使業務登載不實文書二罪，犯意各別，罪名不同
    ，應予分論併罰。(二)、爰審酌被告正值青壯，二專畢業，係鈞鎮公司之負責人，
    鈞鎮公司撤銷登記前，登記資本總額為三百萬元，所為損及告訴人權益及稅捐核
    課之公平性與正確性，所逃漏稅捐數額僅為三萬六千零七十五元，暨犯罪後否認
    犯行，態度不佳等一切情狀，分別量處如主文所示之刑，及均諭知易科罰金之折
    算標準（按被告行為後，刑法第四十一條第一項前段已修正為：「犯最重本刑為
    五年以下有期徒刑以下之刑之罪，而受六個月以下有期徒刑或拘役之宣告，因身
    體、教育、職業、家庭之關係或其他正當事由，執行顯有困難者，得以一元以上
    三元以下折算一日，易科罰金。」，並於九十年一月十日公布施行，於同年月十
    二日生效。就被告所犯公司負責人為納稅義務人，以不正當方法逃漏稅捐罪部分
    ，經比較新、舊法律規定，以新法對被告較為有利，應依刑法第二條第一項前段
    規定，適用裁判時之修正後刑法第四十一條第一項前段規定，諭知易科罰金之折
    算標準。），並定其應執行之刑。(三)、末查：上開被告業務上登載不實之扣繳憑
    單，因已交由稅捐機關辦理扣繳稅款之用，而已非屬被告所有，且核非屬違禁物
    ，自不得予以宣告沒收，附予敘明。
據上論斷，應依刑事訴訟法第二百九十九條第一項前段，稅捐稽徵法第四十七條第一
款、第四十一條，刑法第十一條、第二條第一項前段、第二百十六條、第二百十五條
、（修正後）第四十一條第一項前段、第五十一條第五款，罰金罰鍰提高標準條例第
一條前段、第二條，判決如主文。
中      華      民      國    九十二    年      八      月     二十     日
                              臺灣臺中地方法院刑事第六庭
                                      法  官  唐  敏  寶
右正本證明與原本無異。
如不服本判決，應於送達後十日內向本院提出上訴狀（須附繕本），上訴於臺灣高等
法院臺中分院。
                                      書記官
中      華      民      國    九十二    年      八      月     二十     日
附錄本判決論罪科刑法條
稅捐稽徵法第四十一條：
納稅義務人以詐術或其他不正當方法逃漏稅捐者，處五年以下有期徒刑、拘役或科或
併科新台幣六萬元以下罰金。
稅捐稽徵法第四十七條：
本法關於納稅義務人、扣繳義務人及代徵人應處徒刑之規定，於左列之人適用之：
  一公司法規定之公司負責人。
  二  民法或其他法律規定對外代表法人之董事或理事。
  三  商業登記法規定之商業負責人。
  四  其他非法人團體之代表人或管理人。
刑法第二百十五條：
從事業務之人，明知為不實之事項，而登載於其業務上作成之文書，足以生損害於公
眾或他人者，處三年以下有期徒刑、拘役或五百元以下罰金。
刑法第二百十六條：
行使第二百十條至第二百十五條之文書者，依偽造、變造文書或登載不實事項或使登
載不實事項之規定處斷。


司法院資訊處製作；財團法人民間司法改革基金會備份。
